臺灣臺北地方法院刑事判決　　　　　　　96年度易字第2165號
公　訴　人　臺灣臺北地方法院檢察署檢察官
被　　　告　甲○○
輔佐人即被告之母
　　　　　　乙○○
上列被告因詐欺案件，經檢察官提起公訴（96年度偵字第10662
號、96年度偵字第11729號、96年度偵字第12539號），被告於準
備程序中就被訴事實為有罪之陳述，經本院合議庭裁定改用簡式
審判程序，本院判決如下：
    主  文
甲○○幫助意圖為自己不法之所有，以詐術使人將本人之物交付
，處拘役肆拾日，如易科罰金，以新臺幣壹仟元折算壹日，減為
拘役貳拾日，如易科罰金，以新臺幣壹仟元折算壹日。
    犯罪事實
    事  實
一、甲○○明知提供金融帳戶予他人，可使他人藉取得之帳戶存
    摺、提款卡及密碼以遂行詐取財物之目的，竟基於幫助詐欺
    之不確定故意，於民國96年3月16日下午某時許，在臺北市
    雙連捷運站，將其所有之華僑商業銀行民生分行帳號：0000
    0000000000000號帳戶（下稱系爭帳戶）存摺及提款卡，交
    付真實姓名年籍不詳自稱「周哥」之成年男子，任由該男子
    所屬詐欺集團成員使用。嗣上揭詐欺集團成員，共同意圖為
    自己不法之所有，於96年3月22日前某時許，利用電腦設備
    連結網際網路後，至雅虎奇摩拍賣網站佯登拍賣任天堂電視
    遊樂器主機Wii之訊息，致丁○○見該廣告後，陷於錯誤而
    參與競標得標，嗣依該詐欺集團成員之指示，於96年3月23
    日下午2時38分許，利用自動櫃員機匯款新臺幣（下同）9,
    300元至系爭帳戶內，然丁○○因始終未收得所購電視遊樂
    器，方知受騙。其次，丙○○於96年3月23日某時許，亦見
    前開拍賣訊息致陷於錯誤參與競標並得標，而依該詐欺集團
    成員之指示，分別於96年3月23日12時37分許及同月25日下
    午3時2分許，利用網路ATM匯款28,000元及8,000元至系爭帳
    戶內，嗣丙○○亦因未收得所購之電視遊樂器，始知上當。
    再者，該詐欺集團成員於96年3月25日前某時許，亦再利用
    電腦設備連結網際網路，至雅虎奇摩拍賣網站，佯登拍賣Ol
    ympus牌數位相機之廣告，致張宗琪見該廣告後陷於錯誤而
    參與競標並得標，並依該詐欺集團成員之指示，利用自動櫃
    員機匯款3,770元至系爭帳戶內，嗣因始終未收得所購數位
    相機，方知上當。
二、案經被害人張宗琪訴請臺北市政府警察局文山第一分局，暨
    臺北市政府警察局松山分局、臺北縣政府警察局新店分局報
    請臺灣臺北地方法院檢察署檢察官偵查起訴，因甲○○於準
    備程序中就犯罪事實為有罪陳述，經合議庭裁定依簡式審判
    程序審理。
    理  由
壹、程序方面：
    按本件被告所犯係死刑、無期徒刑、最輕本刑為3年以上有
    期徒刑以外之罪，其於準備程序就前揭被訴事實為有罪之陳
    述，經本院告知簡式審判程序之旨，並聽取其與公訴人之意
    見後，本院認無不得或不宜改依簡式審判程序進行之處，爰
    依刑事訴訟法第273條之1第1項、第284條之1，裁定本件由
    受命法官獨任進行簡式審判程序，合先敘明。
貳、實體方面
一、上開犯罪事實，業據被告於本院審理時供承不諱，且經被害
    人丁○○、丙○○、張宗琪於偵查中證述明確（見臺灣臺北
    地方法院檢察署96年度偵字第11729號偵查卷宗，下稱偵卷
    〈一〉第37頁至第38頁；臺灣臺北地方法院檢察署96年度偵
    字第10662卷宗，下稱偵卷〈二〉第20頁至第21頁；臺灣臺
    北地方法院檢察署96年度偵字第12539號卷宗，下稱偵卷〈
    三〉第75頁至第76頁），並有系爭帳戶之開戶資料及存款往
    來明細表、雅虎奇摩拍賣網站網頁資料、雅虎奇摩拍賣網站
    得標通知及電子郵件內容資料等件（見偵卷〈二〉第7頁至
    第16頁、第40頁至第41頁；偵卷〈一〉第16頁至第17頁；偵
    卷〈二〉第23頁至第29頁；偵卷〈三〉第29頁至第39頁），
    與被害人丁○○、丙○○、張宗琪匯款之土地銀行自動櫃員
    機存戶交易明細表、彰化銀行網路ATM轉帳成功通知、中國
    信託網路ATM交易成功通知及木柵區農會存戶交易明細表各1
    紙在卷足憑（見偵卷〈一〉第15頁；偵卷〈二〉第30頁至第
    31頁；偵卷〈三〉第18頁），足證被告任意性自白與事實相
    符，事證明確，犯行堪以認定，應予依法論科。
二、按金融存款帳戶、存摺及提款卡，屬於個人財產權益，其專
    屬性、私密性極高，除非本人或與本人具密切之關係者，難
    認有何理由可自由使用私人之帳戶、存摺及提款卡，一般人
    亦均有應妥善保管上開物件，防止被他人冒用之認知。且近
    來詐欺集團犯案每每利用人頭帳戶為其犯罪工具，若任意提
    供自己帳戶及其相關物件資料予不明人士使用，將有遭他人
    作為詐欺犯罪時，非正當資金進出之用之不法用途，此為受
    有相當教育之人所應認識，本件被告任意交付其所有之系爭
    帳戶資料與不認識之人，即有以己帳戶供他人作為詐欺犯罪
    時使用之未必故意甚明。惟被告僅提供系爭帳戶之相關物件
    ，為他人之詐欺取財犯行提供助力，尚無以自己實施詐欺犯
    罪之意思，而與他人有詐欺犯罪之犯意聯絡，或被告有直接
    參與詐欺犯罪構成要件行為之分擔情事，並非共同正犯。是
    核被告所為，係犯刑法第339條第1項、第30條第1項之幫助
    詐欺取財罪。本件被告幫助他人犯罪，依刑法第30條第2項
    從犯之規定，按正犯之刑減輕之。爰審酌被告提供帳戶供他
    人為犯罪使用，影響社會正常交易安全，增加被害人尋求救
    濟之困難，並使犯罪之追查趨於複雜，暨被告犯罪之動機、
    目的、手段、智識程度、被告犯罪後尚知坦認犯行，態度尚
    稱良好及被害人遭詐騙之金額等一切情狀，量處如主文所示
    之刑，並依刑法第41條第1項之規定諭知易科罰金之折算標
    準。
三、另按犯罪在中華民國96年4月24日以前者，除本條例另有規
    定外，有期徒刑、拘役或罰金，減其刑期或金額2分之1，中
    華民國九十六年罪犯減刑條例第2條第1項第3款定有明文。
    查本件被告上開犯罪時間，係於96年4月24日之前，復核無
    同條例所定不予減刑之情形，茲依同條例第2條第1項第3款
    規定，減其刑期2分之1，並依刑法第51條第5款規定，定其
    應執行之刑，併諭知易科罰金之折算標準。
四、據上論斷，依刑事訴訟法第273條之1第1項、第299條第1項
    前段，刑法第30條第1項前段、第2項、第339條第1項、第41
    條第1項前段，刑法施行法第1條之1，中華民國九十六年罪
    犯減刑條例第2條第1項第3款、第7條、第9條，判決如主文
    。
本案經檢察官郭瑜芳到庭執行職務。
中　　華　　民　　國　　96　　年　　10　 　月　 15　　日
　　　　　　　　　刑事第二庭  法　官  葉力旗
上正本證明與原本無異。
如不服本判決，應於判決送達後10日內向本院提出上訴狀 (應抄
附繕本)。
                              書記官    林碧華
中　　華　　民　　國　　96　　年　　10　　月　　15　　日
附錄本案論罪科刑法條全文：
中華民國刑法第339條：
意圖為自己或第三人不法之所有，以詐術使人將本人或第三人之
物交付者，處5年以下有期徒刑、拘役或科或併科1,000元以下罰
金。
以前項方法得財產上不法之利益或使第三人得之者，亦同。
